臺灣高雄地方法院刑事判決　　　　　　　 91年度自字第561號
自　訴　人　台銚科技股份有限公司
代　表　人　丙○○
自訴代理人　李昌明律師
被　　　告　甲○○
選任辯護人　王仁聰律師
右列被告因背信等案件，經自訴人提起自訴，本院判決如左：
    主  文
甲○○無罪。
    理  由
一、自訴意旨刑事自訴狀所載（如附件）
二、按「犯罪事實應依證據認定之，無證據不得認定其犯罪事實
    。」又「不能證明被告犯罪者，應諭知無罪之判決。」刑事
    訴訟法第154 條第2 項、第301 條第1 項定有明文。又「刑
    法上之共同正犯，以有犯意之聯絡與行為之分擔為要件。」
    最高法院69年台上字第224 、4517、598 號均著有判決可供
    參照。申言之，須有積極之證據證明被告與犯罪正犯間確實
    有就正犯所為之犯罪，犯意之聯絡及分擔行為之情事者，始
    得論以共同正犯。
三、被告甲○○堅決否認上開背信及違反商業會計法等犯行，辯
    稱：其固曾任職為台銚科技股份有限公司（下稱台銚公司）
    之財務副理，但於戊○○、戴進興、乙○○等人協商上開房
    地買賣時，並未在場，僅在其等談妥買賣條件而要簽訂契約
    用印及開立支票支付簽約金時，始到場用印及辦理開票事宜
    ，曾知有買受上開不動產之價金有2 億4 千萬元及3 億4 千
    多萬元兩種價格之契約，且其以3 億4 千多萬元價格之契約
    向銀行辦理貸款，至折讓為2 億9 千5 百萬元價格，係其於
    折讓契約用印時，始知有折讓為該價格之情事，但其原不知
    該不動產買賣之實際價格為2 億4 千萬元，而2 億9 千5 百
    萬元之價格係虛偽，原亦不知其間差額之5千5百萬元根本無
    須支付，其亦不知其中5 千2 百萬元竟轉入丁○○銀行帳戶
    內，再分別以戊○○、王鴻儒、柏欣公司丙○○、吳溱漢等
    人名義電匯至自訴人公司86年現金增資認股繳款專戶，亦不
    知另有3 百萬元進入胡書愷帳戶等詞。自訴人雖以被告甲○○於本院90年度訴字第1028 號 案90年6 月27日審理之陳述
    ，證人丁○○89年2 月14日調查局訊問時之供證，以及3 億
    4 千5 百20 萬 元之房地買賣契約書、2 億9 千5 百萬元之
    協議書、台銚公司支付上開5 千5 百萬元之支票4 紙（各為
    面額3 千百萬元、7 百萬元、1 千2 百萬元、3 百萬元）、
    丁○○設於高雄區中小企業銀行小港分行00000000000000號
    帳戶之存款明細、丁○○該帳戶關於2 千萬元、16,419,208
    元、14,685,536元之取款憑條各1 紙（共3 紙）以及吳溱漢
    匯款160 萬元、丙○○匯款4,982,928 元、柏欣公司匯款
    10,323,904元、戊○○匯款17,778,304元、王鴻儒匯款48萬
    元、吳梅莉匯款15,939,008元分別均匯入台銚公司增資認股
    專戶內之匯款委託書等影本，與本院90年度訴字第1028號判
    決及臺灣高等法院高雄分院91年度上訴字第1621號判決為據
    。經查：
  （一）據被告於本院90年度訴字第1028號案審理所供：本案所
        涉上開房地不動產實際價格為2 億4 千萬，並非2 億9
        千5 百萬元，至3 億4 千5 百20萬元價格之契約係為台
        銚公司向銀行貸款時，本欲獲較高額之貸款所為等詞，
        然本院90年度訴字第1028號判決及臺灣高等法院高雄分
        院91年度上訴字第1621號判決均認上開不動產買賣之實
        際價格應為2 億4 千萬元，因如價格為3 億4 千5 百20
        萬元則乙○○仲介報酬將可高達1 億5 百20萬元（達實
        際買賣價金之百分之44；且本院認若僅計至2 億9 千5
        百元，亦可獲5 千5 百萬元之仲介費，亦高達約百分之
        23），則在售地之戴進興已陷財務困難之情形下，是否
        仍同意支付如此高額之仲介費用予乙○○，豈能無疑；
        又胡書愷僅告知戊○○土地買賣之機會即獲得3 百萬元
        之佣金，亦大違常理；惟此是否原即被告所知悉，則屬
        未明，而被告亦於上開案件審理時即供明：戊○○、戴
        進興與乙○○協商房地買賣時，其並未參與等語，且其
        於本院審理中更供稱：其係於86年7 月1 日起始至台銚
        公司任職財務副理，於86年7 月17日簽訂上開不動產買
        賣契約時，僅到任10多天，自無可能與聞買賣協商之事
        ，且其係後來始知該房地之實際買賣售價為2 億4 千萬
        元等詞；復核之證人戊○○亦於審理時結證稱：伊與乙○○協商房地買賣時，僅有伊與乙○○在場，沒有人在
        旁邊，被告亦不在場，簽約蓋章時，被告始知其等商妥
        之價格；證人乙○○於審理時亦同此證述；顯見被告就
        台銚公司與戴進興、乙○○究竟如何協商房地買賣之實
        際售價，且終於確定以何等價格買賣該房地，既未在場
        與聞雙方協商之過程，原本自無法確知其情，是其前開
        所辯原並不知情一節，顯屬可信，至於其於本院90年度
        訴字第1028號乙案審理及檢舉時，肯認該房地實際售價
        為2 億4 千萬元，無非係因事後自行調查始悉其實，難
        以據此即予反推被告原本於用印執行簽訂契約等形式手
        續時，即已知悉房地之實際價格竟為2 億4 千萬元甚明
        。
  （二）其次，被告雖否認知悉上開購地款中有5 千2 百萬元轉
        入丁○○上開私人帳戶內，且不知該5 千2 百萬元嗣後
        更分別以吳溱漢名義匯款160 萬元、丙○○名義匯款4,
        982,928 元、柏欣公司名義匯款10,323,904元、戊○○
        名義匯款17,778,304元、王鴻儒名義匯款48萬元、吳梅
        莉名義匯款15,939,008元輾轉匯入台銚公司增資認股專
        戶等情；然被告早於本院90年度訴字第1028號案件之調
        查局訊問及審理中供認：其確知上開購地款5 千2 百萬
        元轉入丁○○名義帳戶內，且再以前揭戊○○、吳溱漢
        等人及柏欣公司名義匯款入台銚公司增資認股專戶內，
        且其係依據戊○○之指示行事等詞，且與證人丁○○於
        本院審理時證述相符（本院卷第二卷第54、55頁），是
        本院認被告否認知悉上開款項轉入丁○○帳戶及再輾轉
        匯入台銚公司增資認股專戶一情，自不可採；惟被告縱
        知悉該筆5 千2 百萬元之購地款經丁○○帳戶又匯入台
        銚公司認股專戶內，然據證人戊○○於審理時證述：係
        乙○○同意購買台銚公司股票，是以該款原屬伊所有云
        云，此為戊○○與乙○○私下商議之內容，無論究屬虛
        偽，而為戊○○背信所得，或係乙○○與戊○○間確有
        此股票交易，均非戊○○下屬之被告所得置喙，因此，
        被告依戊○○指示將該款轉入丁○○帳戶或嗣後匯款至
        台銚公司增資認股專戶，仍難以逕認被告即知悉內情；
        更況，依台銚公司支付上開房地價款之流程，除簽約時
        之86年7 月17日交付面額共3 千萬款項之支票（共4 紙
        ），86年9 月19日交付面額2 千4 百萬元支票1 紙，86
        年11月8 日交付面額1 百76萬元支票1 紙外，再者，即
        為86年12月24日及同年月29日所交付之面額總計5 千5
        百萬元支票（共4 紙，含上開最後匯入台銚公司認股專
        戶之5 千2 百萬元），其後，復於87年1 月3 日電匯16
        9,900,843 元，另於87年1 月8 日再交付面額合計15,
        599,157 元之支票（共3 紙），作為尾款支付，此有台
        銚公司付款收據1 張在卷可憑（見臺灣高雄地方法院檢
        察署89年度他字第170 號偵查卷第22頁反面、本院卷第
        二卷第71頁），可知被告依戊○○指示交付5 千2 百萬
        元支付予乙○○簽收，再轉入丁○○上開帳戶時，該款
        既非前揭不動產交易之尾款，被告亦無從知悉全部支付
        之款項究竟為2 億4 千萬元或2 億9 千5 百萬元，更不
        知到底是否為已逾越2 億4 千萬元之5 千5 百萬元，是
        以被告依戊○○之指示開票交乙○○簽收再轉入丁○○
        帳戶，以致日後又匯款至台銚公司增資認股專戶，該部
        分款項究否係戊○○據此為背信之所得，亦顯非被告執
        行上開支票轉入或匯款時所得知悉，自有待全部購地款
        均已支付之後，全部加以勾稽，始得以知悉台銚公司實
        際支付購地款達2 億9 千5 百萬元，而非2 億4 千萬元
        。從而，被告辯稱：其依戊○○指示行事，不知內情，
        而於事後調查始得悉上情等詞，應可置信。
  （三）再者，本院90年度訴字第1028號判決以及臺灣高等法院
        高雄分院91年度上訴字第1621號判決，固認被告與戊○○、劉政雄係刑法第342 條第1 項背信罪及商業會計法
        第71條第1 款填製不實會計憑證等罪之共同正犯，然此
        無非本院及臺灣高等法院高雄分院於該案審理時，均認
        被告何以能於調查局訊問及該案本院審理初期均能詳細
        供陳確認上開房地之實際價格為2 億4 千萬元，以及自
        承確有指示丁○○將前述5 千2 百萬元之支票轉入丁○○上揭帳戶，再輾轉以上述戊○○、吳溱漢‧‧‧等人
        及柏欣公司名義匯款至台銚公司增資認股專戶內，故認
        被告亦與戊○○及劉政雄等人係上開犯罪之共同正犯；
        然該房地之實際交易價格，被告亦係事後查明而能得悉
        ，至5 千2 百萬元之款項，既非該不動產交易之尾款，
        被告當時依戊○○指示轉錢、匯款，對於為何須如此轉
        錢及匯款之內情，能否知悉，豈非無疑，況證人戊○○
        迄今仍斬釘截鐵稱該5 千2 百萬元係屬伊自有之款項云
        云，則依被告付款時（即支付上開5 千2 百萬元之款項
        時）之客觀情事，顯難以瞭解及此；況上開另案之判決
        ，僅係認被告有與戊○○及劉政雄共同背信及違反商業
        會計法等犯行之嫌疑，被告甲○○究否確有該等犯行，
        仍有待針對被告該等犯嫌審判之法院加以審認，始得終
        局確定，是以本院判決仍得自行依據相關事證，予以認
        定，而非逕受該等判決認定之拘束。
四、綜上，被告於既未參與上開房地買賣之協商，雖僅於簽約時
    用印或配合簽發支票之形式手續，難認原已知悉房地買賣之
    實際價格究為若干，至於其嗣後檢舉該案時所為之證供，無
    非日後調查所悉，不得逕予反推，簽約當初即已知悉其實；
    又被告依戊○○指示，將台銚公司購地款之支票轉入丁○○
    帳戶內，又輾轉以戊○○等不同人之名義匯款入台銚公司增
    資認股專戶內，因該款並非上開不動產交易之尾款，被告於
    執行該等轉匯動作時，顯無從推知該款是否已逾越前揭房地
    實際買賣價格之2 億4 千萬元，更不知戊○○與乙○○間認
    股交易之真偽；從而，被告於不動產簽約或款項轉匯當時，
    既均不知內情，則無非為戊○○所利用之不知情之人，自無
    犯意聯絡可言，揆諸前揭最高法院判決意旨，自不得認之為
    背信及違反商業會計法之共同正犯；此外，又無其他確切之
    證據足認被告與戊○○、劉政雄有何犯意聯絡及行為分擔，
    則觀之上開刑事訴訟法規定，既不能證明被告犯罪，自應為
    無罪之諭知。
據上論斷，應依刑事訴訟法第343條、第301條第1 項，判決如主
文。
中　　華　　民　　國　　94　　年　　12    月　　30　  日
                    刑事第二庭審判長法  官  邱永貴
                                    法  官  陳銘珠
                                    法　官  高思大
右正本證明與原本無異。
如不服本判決，應於判決送達後10日內，向本院提出上訴狀上訴
於台灣高等法院高雄分院（須附繕本）。
中　　華　　民　　國　　95　　年　　1 　　月　　2 　　日
                                    書記官  蔡語珊
